行  政  法  院  判  決                          八十八年度判字第二○二八號
    原      告  金洋有限公司
    代  表  人  甲○○
    被      告  財政部高雄關稅局
右當事人間因虛報進口貨物事件，原告不服財政部中華民國八十七年一月二十三日台
財訴第000000000號再訴願決定，提起行政訴訟，本院判決如左︰
    主  文
原告之訴駁回。
    事  實
緣原告於民國（以下同）八十五年四月二十七日委由太洋報關有限公司向被告運自德
國漢堡進口丹麥產製冰櫃乙批（進口報單：第ＢＣ＼八五＼Ｕ八一五＼○○三二號）
，經被告稅放後，嗣據財政部關稅總局驗估處查證結果：本案系爭來貨報關時所繳驗
之發票金額CFR DEM 44,383.00 與系案開狀銀行之進口開狀結匯證實書與存檔發票所
載金額CFR DEM 98,522.00 不符，原告顯有虛報進口貨物價值，繳驗偽造發票，逃漏
進口稅款之情事，被告於八十六年五月十九日乃依據海關緝私條例第三十七條第一項
及第四十四條之規定，科處原告所漏進口稅額二倍之罰鍰新台幣（以下同）八八、一
九四元，並追徵所漏進口稅款計九一、七二二元（含進口稅四四、○九七元，商港建
設費四、九○○元，推廣貿易服務費四九○元，貨物稅四二、二三五元），另依貨物
稅條例第三十二條第十款之規定，科處所漏貨物稅額五倍之罰鍰二一一、一○○元。
原告不服，聲明異議，未准變更，原告向財政部關稅總局，提起訴願，旋遭駁回，乃
向財政部提起再訴願。經財政部再訴願決定：「訴願決定及原處分關於追徵關稅及違
反海關緝私條例科處罰鍰部分均撤銷，由原處分機關另為處分，其餘再訴願駁回。」
原告就駁回部分不服，遂提起本件行政訴訟，茲摘兩造訴辯意旨如次：
原告起訴意旨略謂︰一、原告並非繳驗及偽造系案發票之行為人，自非應受行政處罰
之對象。(一)進口報單繁雜難填，非專業人員莫辯，故原告公司過去進口報關事宜，全
委由太洋報關有限公司代辦，向未由本公司自行處理，被告機關有案可稽。(二)本案進
口報關，由本公司在報關委託書蓋章，授權太洋報關有限公司代理報關。一切進口報
單，全由該公司作成並送被告機關報關，原告公司未曾過目，（亦看不懂其內容）此
請詳閱該報單即明。(三)事實上本公司交由太洋報關有限公司辦理報關之INVOICE 如卷
附正本，迨至八十五年十一月間，經由台北關稅總局驗估通知本公司發現有低報價值
之疑，本公司始知報關公司玩弄花樣，但往該報關公司質詢時，竟置之不理。本公司
向來安分守法，乃將上述發票正本提供驗估處陳貴堂先生審核驗估，足證本公司絕無
低報進口貨價之故意。(四)關於本案報關，太洋報關有限公司向本公司收費總數為一一
三、九九六元，與應納關稅相當，本公司未予詳察，（詳卷附太洋報公司開給本公司
之收費明細表影本）現一一詳閱始發現其中分散記載之費用多不實在，故本公司未發
覺其低報關稅，此有財政部高雄關稅局八十六年六月十二日高普出字第一三三八號
函影本乙份（證一）。(五)太洋報關有限公司（負責人：吳蔡淑娥）於八十五年八月五
日代理金洋有限公司進口冰櫃乙批（報單號碼：ＢＣ＼八五＼Ｖ六七七＼○○三五）
，經查，該批貨物係以Ｃ２方式通關，屬應審免驗貨物，無須支付驗貨車資，聯檢處
車資及驗貨工資，惟太洋報關有限公司竟於交付金洋有限公司之收費明細表（NO.000
00000 ）中列有上述費用項目(六)太洋報關有限公司利用其代理原告金洋有限公司辦理
貨物進口報關手續之機會，及專業之手法，偽（變）造發票，向高雄關稅局虛報交易
價格，藉以逃漏進口稅款，再將所漏稅款虛（浮）列在該公司之收費明細表，並持向
原告金洋公司收取費用（含進口稅款），以此移花接木，偷天換日之手法，遂其中飽
稅款以入其私囊之目的，原告金洋公司一直被蒙在鼓裡，直迄本案發生，原告公司遭
本案移送裁罰，成為太洋報關有限公司上下其手之代罪羔羊後，始才發覺上情。(七)至
於該報關公司附於進口報單之INVOICE 如何變造，本公司不得而知。其中蓋有本公司
及負責人兩顆印章，經查係該報關公司對本公司會計蔡雅玲小姐騙稱報關書類需用印
章，由蔡小組交該公司蓋用，當時蔡小姐忙於業務未發現發票影本不實。(八)再者若本
公司有意低報漏稅之，理應當於提供銀行之發票INVOICE 即行變造，始能形成一體。
然本公司自始即支付真實發票INVOICE 予銀行辦理有關事宜，絕無非份之企圖，足以
證明。(九)以上各節全屬實情，敬請一一詳查，必可水落石出，還原告清白。本案刑事
責任誰屬現由原處分機關移送司法機關偵審中（詳證三），經原告詳述案情原委後，
承辦檢察官必將追查真正繳驗偽造不實發票之行為人，原告並無職員牽涉在內，信在
期內經司法調查還予清白。二、原決定復以原告以進口貿易為業對於報關人之選任及
其業務執行之監督應盡相當之注意義務，以避免違反法令規定矧原告目前涉繳驗偽造
發票逃漏稅款案另有多起，辯稱係報關人所為且不知情，顯係卸責飾詞，。殊不足採
信，亦顯見其對於報關人之選任及業務之執行疏於注意監督，縱非故意亦屬重大過失
，揆諸大法官會議釋字第二七五號解釋意旨，宜應予以論處云云。惟查：太洋報關有
限公司為依公司法規定，經政府主管機核准設立登記之法人，而原告之所以選任其為
報關代理人無非信賴政府機關之審查監督功能，其選任行為應無過失，自應受保護，
又報關行之業務乃屬專業，非一般黎民百姓所能預加察注，是原告於不知情下，對於
報關人之蓄意不法行為，實難加以注意，復無從注意，惟原決定不察，率將行政機關
監督報關人不力之責任一概推卸予原告，並爰引大法官會議二七五號解釋，錯解其意
旨，作為原告應受處分之有責條件之認定，自有違誤，尚難昭折服。三、綜上所陳，
原處分及決定均未查明事實，顯有疏失自難令人甘服，爰祈鈞院詳予審酌，俯賜判決
撤銷再訴願決定、訴願決定及原處分，用符法制而保原告之合法權益等語。
被告答辯意旨略謂︰一、訴狀理由一辯稱：「原告並非繳驗及偽造系案發票之行為人
，自非應受行政處罰之對象」所舉九點理由，殊不足採，分別駁斥如后：1.理由(一)、
(二)、(三)、(七)辯稱：「進口報單繁雜難填．．．全委由太洋報關有限公司代辦．．．」
、「本案進口報關．．．一切進口報單，全由該公司作成並送被告機關報關，原告公
司未曾過目．．．」、「事實上本公司交由太洋報關有限公司辦理報關之INVOICE 如
卷附正本，．．．經由台北關稅總局驗估通知本公司發現有低報價值之疑，本公司始
知報關公司玩弄花樣．．．乃將上述發票正本提供驗估處陳貴堂先生審核驗估，足證
本公司絕無低報進口貨價之故意。」及「至於該報關公司附於進口報單之INVOICE 如
何變造，本公司不得而知。其中蓋有本公司及負責人兩顆印章，經查係該報關公司對
本公司會計蔡雅玲小姐騙稱報關書類需用印章，由蔡小姐交該公司蓋用，當時蔡小姐
忙於業務未發現發票影本不實。」等各節，查本案原告報關時所檢附之發票與關稅總
局驗估處函送開狀銀行查復之信用狀及存檔發票影本之金額不符，原申報價格計為CF
R DEM 44,383.00而真正交易價格計為CFR DEM 98,522.00顯有繳驗偽造發票，逃漏進
口稅款之情事，符合海關緝私條例及貨物稅條例追徵及處罰之要件，自應依法追徵及
處罰。雖然原告於關稅總局驗估處查核時予以配合，惟並非屬進行調查前主動陳報，
尚無財政部八十四年五月二十三日台財關第八四○二一一七三八號函規定之適用，且
事後之配合查核，並不能否定其偽造發票、逃漏稅款之事實，自不能因而卸免罰責。
雖原告極力辯稱偽造發票乙事係報關公司所為，聲稱係報關公司向其會計蔡小姐騙得
印章蓋用，而蔡小姐忙於業務未發現發票影本不實。惟查原告目前涉及案情相同之偽
造發票案件即有三十餘件，辯稱係報關公司所為且不知情及無低報進口貨價之故意，
殊不足採信。另按原告以進口貿易為業，對於報關人之選任及其業務執行之監督，應
盡相當之注意義務，以避免違反法令規定。是以，依原告所稱，亦顯見其對於報關人
之選任及其委任業務之執行疏於注意監督，縱非故意亦屬有重大過失，揆之大法官會
議釋字第二七五號解釋意旨，即應依法處罰。2.理由(四)、(五)、(六)辯稱：「關於本案報
關，太洋報關有限公司向本公司收費總數為一一三、九九六元，與應納關稅相當，本
公司未予詳察：．．．」、「太洋報關有限公司．．．經查，該批貨物係以Ｃ２方式
通關，屬應審免驗貨物，無須支付驗貨車資，聯檢處車資及驗貨工資，惟太洋報關有
限公司竟於交付金洋有限公司之收費明細表（NO.00000000 ）中列有上述費用項目。
」及「太洋報關有限公司利用其代理原告金洋有限公司辦理貨物進口報關手續之機會
，及專業之手法，偽（變）造發票，向高雄關稅局虛報交易價格，藉以逃漏進口稅款
，再將所漏稅款虛（浮）列在該公司之收費明細表，並持向原告金洋公司收取費用（
含進口稅款），以此移花接木，偷天換日之手法，遂其中飽稅款以入其私囊之目的，
原告金洋公司一直被蒙在鼓裡，直迄本案發生．．．」等各節，查本案依原申報價格
核估，進口稅為新台幣（以下同）三六、三一二元、商港建設費四、○三四元，推廣
貿易服務費四○三元、貨物稅四○、二○四元，合計稅費八○、九五三元。而依查得
真正交易價格核估進口稅八○、四○九元、商港建設費八、九三四元、推廣貿易服務
費八九三元、貨物稅八二、四三九元，合計應繳稅費一七二、六七五元。原告辯稱「
太洋報關有限公司向本公司收費總數為一一三、九九六元，與應納關稅相當」，顯然
與事實不符。再者，原告應納之稅費計一七二、六七五元，而其付報關公司收費總數
為一一三、九九六元，尚圖得不法漏稅利益五八、六七九元，原告以貿易為業，對進
口貨物當於進口前即已查明應繳稅費，以利計算成本，將本求利，其對實際應繳稅費
理當知之甚詳，茲實際應繳稅費與報關行收費總數相差甚距，辯稱不知情，殊無可信
。顯示偽造發票即或非原告所實施，亦難脫不查之過失責任。至於報關公司之虛列費
用項目，若非為渠等共謀不法漏稅，瞞天過海之作帳手法，亦僅為報關行對渠超收費
用之問題殊不得反將之作為原告無繳驗偽造發票之故意或過失之佐證。3.理由(八)辯稱
：「再者若本公司有意低報漏稅之，理應當於提供銀行之發票INVOICE 即行變造，始
能形成一體。然本公司自始即交付真實發票INVOICE 予銀行辦理有關事宜。絕無非份
之企圖，足以證明。」乙節，按開狀銀行之存檔發票係由國外供應商提供，原告辯稱
「然本公司自始即交付真實發票INVOICE 予銀行辦理有關事宜」，與國際貿易實務不
符，況是否虛報應以報單所申報及所附發票所列價格，是否為實際交易價格為認定依
據，本案繳驗偽造發票為所不爭，即屬虛報，所稱殊不足採。4.理由(九)辯稱：「以上
各節全屬實情．．．本案刑事責任誰屬現由原處分機關移送司法機關偵察中．．．原
告並無職員牽涉在內，信在期內經司法調查還予清白。」乙節，按刑事罰與行政罰之
目的，性質不同，故兩者調查取證之方向亦不同，有無刑事責任，並不等同有無行政
罰責任，本案發票價格不實，為不爭之事實，違反海關緝私條例及貨物稅條例規定，
自應受罰。二、訴狀理由二辯稱：「原決定復以原告以進口貿易為業．．．惟查：太
洋報關有限公司為依公司法規定，經政府主管機關核准設立登記之法人，而原告之所
以選任其為報關代理人無非信賴政府機關之審查監督功能，其選任行為應無過失，自
應受保護，又報關行之業務乃屬專業，非一般黎民百姓所能預加察注，是原告於不知
情下，對於報關人之蓄意不法行為，實難加以注意，復無從注意，惟原決定不察，率
將行政機關監督報關人不力之責任一概推卸予原告，並爰引大法官會議二七五號解釋
，錯解其意旨，作為原告應受處分之有責條件之認定，自有違誤，尚難昭折服。」乙
節，查原告以進口貿易為業，對於報關人之選任及其委任業務之執行，自應盡相當之
注意義務，其疏於注意監督，自不得諉卸其違章責任，此與政府機關對於報關人之審
查監督無涉，自無信賴政府審查監督應受保護之問題。本案繳驗偽造不實發票，虛報
進口貨物價格，偷漏稅款，事證明確且為其所不爭，已充足海關緝私條例第三十七條
第一項及貨物稅條例第三十二條第十款規定之處罰要件，原告又無法舉證證明自己無
過失，揆之大法官會議釋字第二七五號解釋意旨，自應予以論罰。三、另本案訴願決
定及原處分關於追徵關稅及違反海關緝私條例科處罰鍰部分，業經財政部台財訴第0
00000000號再訴願決定撤銷，並已由原處分機關（即被告）另為處分在案，
原告仍對此部分提起行政訴訟，參照貴院六一年裁字第九十二號判例：「人民對官署
所為更正之新處分，如有不服，祇能於法定期限內，另行提起訴願，不得對於已不存
在之前行政處分，請求行政救濟。」意旨，此部分提起行政訴訟之前提要件已不存在
，請貴院不予受理此部分之訴訟，並此陳明。四、綜上論結，本案起訴狀所持理由均
無可採。關於追徵貨物稅及違反貨物稅條例科處罰鍰部分，訴願、再訴願決定駁回，
洵無不合，原告之訴應請予以駁回等語。
      理  由
按「進口應稅貨物，納稅義務人應向海關申報，並由海關於徵收關稅時代徵之。」及
「納稅義務人有左列情形之一者，除補徵稅款外，按補徵稅額處五倍至十五倍罰鍰：
一．．．十國外進口之應稅貨物，未依規定申報者。」分別為行為時貨物稅條例第二
十三條第二項及第三十二條第十款所明定。本件原告於八十五年四月二十七日委由太
洋報關有限公司向被告報運自漢堡進口丹麥產製冰櫃乙批，經被告稅放後，經財政部
關稅總局驗估處查證結果，本案來貨報關時所繳驗之發票金額CFR DEM 44,383.00 與
系案開狀銀行之進口開狀結匯證實書與存檔發票所載金額CFR DEM 98,522.00 不符，
虛報貨物價格，偷漏貨物稅之事實，有該處八十六年四月二十一日總驗緝三(二)字第八
六一○○四二號函與繳驗之發票、信用狀及存檔發票等資料附原處分機關可稽，其虛
報進口貨物價值，偷漏貨物稅之違章情事，甚為明確，被告依前揭貨物稅條例第三十
二條第十款規定補徵所漏貨物稅四二、二三五元，並按所漏稅額科處五倍之罰鍰二一
一、一○○之（計至百元），於法尚無不合。原告起訴主張：(一)、其一向將報關事宜
委由太洋報關有限公司辦理，印章亦交由該報關行蓋用，迨至八十五年十一月間，經
由財政部關稅總局驗估處通知發現原告有低報價之疑，原告即將發票正本提供該處審
核驗估，足證原告絕無低報進口之故意，倘原告有意低報漏稅，應於提供銀行之發票
即行變造，然原告自始即提供真實發票予銀行辦理有關事宜，足證並無非份之意圖。
(二)、太洋報關有限公司係經政府主管機關核准設立登記之法人，原告信賴政府機關之
審查監督，遂予以選任，自無過失，而應受保護，被告將行政監督不力之責，推卸予
原告，自有違誤云云。然查：(一)、原告進口系爭貨物報關時，所繳之發票與系案開狀
銀行之進口開狀結匯證實書與存檔發票之金額不符，其繳驗偽造發票甚明，雖原告於
財政部關稅總局驗估處查核時予以配合，惟並非屬進行調查前主動陳報，尚無財政部
八十四年五月二十三日台財關第八四○二一一七三八號函釋之適用，不能因而免罰責
。(二)開狀銀行之存檔發票係由國外供應商提供，原告辯稱「然本公司自始即提供真實
發票INVOICE 予銀行辦理有關事宜」，與國際貿易實務不符，況是否虛報應以報單所
申報及所附發票所列價格，是否為實際交易價格為認定依據，本案繳驗偽造發票為所
不爭，即屬虛報，原告上開所稱自始即提供真實發票之詞，與事實不符，尚不足採信
。(三)、本案應納稅款計一七二、六七五元，與報關行之收費總數一一三、九九六元並
不相當，且原告以進口貿易為業，對於報關人之選任及其業務執行之監督，應盡相當
之注意義務，以避免違反法令規定，然原告尚另涉及繳驗偽造發票逃漏稅款案件另有
多起，辯稱係報關人所為且不知情，與實情不合，尚不足採信，顯見其對於報關人之
選任及業務之執行疏於注意監督，縱非故意亦屬重大過失。原告不能推諉其違章責任
，此與公司主管機關對符合設立登記要件者，應核准公司登記之審查無涉，尚無原告
所稱信賴政府審查監督應受保護之問題。原告既無法舉證證明自己無過失，揆諸司法
院釋字第二七五號解釋意旨，自應予以論處。(四)貨物稅條例第三十二條於民國八十六
年五月七日修正公布，於八十六年五月九日生效，比較修正前與修正後之貨物稅條例
有關該條罰鍰之倍數，均按補徵稅額處五倍至十五倍之罰鍰，被告於八十六年五月十
九日按修正後之貨物稅條例第三十二條第十款規定科處原告所漏貨物稅額五倍之罰鍰
二一一、一○○元（算至百位），尚無稅捐稽徵法第四十八條之三從輕之適用問題。
綜上所述，被告追徵貨物稅及科處所漏貨物稅額五倍之罰鍰，於法尚無不合，訴願決
定及再訴願決定遞予維持此部分之原處分，並無違誤，原告起訴意旨經查無理由，應
予駁回。
據上論結，本件原告之訴為無理由，爰依行政訴訟法第二十六條後段，判決如主文。
中    華    民    國     八十八      年      五      月     二十七      日
                    行 政 法 院 第 二 庭
                                審 判 長 評  事      陳  石  獅
                                         評  事      徐  樹  海
                                         評  事      彭  鳳  至
                                         評  事      黃  合  文
                                         評  事      林  茂  權
右  正  本  證  明  與  原  本  無  異
                                         法院書記官  蘇  金  全
中    華    民    國     八十八      年      五      月     二十八      日
